臺灣高等法院刑事判決
111年度上訴字第3771號
上  訴  人  
即  被  告  游逸賢


指定辯護人  本院公設辯護人陳德仁
上列上訴人因違反槍砲彈藥刀械管制條例案件，不服臺灣桃園地
方法院110年度訴字第745號，中華民國111年7月5日第一審判決
（起訴案號：臺灣桃園地方檢察署110年度偵字第8439號），提
起上訴，本院判決如下：
    主  文
原判決撤銷。
游逸賢犯非法持有非制式手槍罪，處有期徒刑伍年，併科罰金新
臺幣貳萬元，罰金如易服勞役，以新臺幣壹仟元折算壹日。扣案
之非制式手槍壹枝（槍枝管制編號：0000000000號，含彈匣壹個
）沒收。
    事  實
一、游逸賢於民國109年5、6月間某日晚間，在桃園市中壢區健
    行路健行大學附近某出租套房6樓，明知翁國銘（所涉非法
    販賣非制式手槍罪嫌，業經檢察官為不起訴處分）所持有可
    發射子彈具有殺傷力之仿手槍外型製造之非制式手槍1枝（
    槍枝管制編號：0000000000號，含彈匣1個），屬槍砲彈藥
    刀械管制條例所列管之槍砲，非經中央主管機關許可不得持
    有，竟基於持有可發射子彈具有殺傷力之非制式手槍之犯意
    ，應允翁國銘以上開槍枝抵償債務，而收受翁國銘所交付之
    上開非制式手槍，自斯時起未經許可持有之，復將上開非制
    式手槍藏放在其桃園市○○區○○○00○0號住處之樓梯間。嗣於1
    10年2月4日下午2時35分許，經員警持搜索票至游逸賢上開
    住處進行搜索而扣得上開槍枝，始悉上情。
二、案經桃園市政府警察局刑事警察大隊報告臺灣桃園地方檢察
    署檢察官偵查起訴。
    理  由
壹、程序部分：
　㈠本院審理範圍：
　　查本案係在刑事訴訟法第348條於110年6月18日修正施行後
    ，始於111年10月5日因上訴而繫屬本院（見本院卷第3頁本
    院收文章），自應適用修正後之現行刑事訴訟法第348條規
    定判斷上訴範圍。本案檢察官未提起上訴，僅上訴人即被告
    游逸賢（下稱被告）就原判決有罪部分提起上訴，依現行刑
    事訴訟法第348條規定，原判決不另為無罪諭知即被告被訴
    非法持有子彈部分，自非本院審理範圍，合先敘明。　
　㈡證據能力之認定部分：
    按被告以外之人於審判外之言詞或書面陳述，除法律有規定
    者外，不得作為證據。被告以外之人於審判外之陳述，雖不
    符同法第159條之1至第159條之4之規定，而經當事人於審判
    程序同意作為證據，法院審酌該言詞陳述或書面陳述作成時
    之情況，認為適當者，亦得為證據；當事人、代理人或辯護
    人於法院調查證據時，知有第159條第1項不得為證據之情形
    ，而未於言詞辯論終結前聲明異議者，視為有前項之同意，
    刑事訴訟法第159條第1項、第159條之5第1項、第2項分別定
    有明文。查本案下述據以認定被告犯罪之供述證據，檢察官
    、辯護人於本院審理時均未爭執其證據能力，且迄於言詞辯
    論終結前均未聲明異議，而被告於原審審理時就供述證據之
    證據能力亦表示沒有意見（見原審卷第189至195頁），本院
    審酌該等言詞陳述或書面作成時之情況並無違法、不當或顯
    不可信之狀況，依刑事訴訟法第159條之5第2項之規定，均
    有證據能力；又本案認定事實之其餘非供述證據，並無證據
    證明係公務員違背法定程序所取得，依同法第158條之4反面
    解釋，亦均有證據能力。
貳、認定被告犯罪事實所憑之證據及理由：
　　上揭事實，業據被告於警詢、偵查及原審審理時均坦白承認
    （見偵字卷第15頁反面至19頁、21、115頁及反面；原審卷
    第66、137、197頁），復有桃園市政府警察局刑事警察大隊
    搜索扣押筆錄、扣押物品目錄表、扣押物品清單、查獲現場
    照片在卷可稽（見偵字卷第55至57頁反面、59、79至81、14
    7頁），及非制式手槍1支（槍枝管制編號：0000000000號，
    含彈匣1個）扣案為證。而扣案之槍枝經送請內政部警政署
    刑事警察局以檢視法、性能檢驗法進行鑑定，其鑑定結果為
    ：「送鑑手槍1支（槍枝管制編號0000000000），認係非制
    式手槍，由仿手槍外型製造之槍枝，組裝已貫通之金屬槍管
    而成，擊發功能正常，可供擊發適用子彈使用，認具殺傷力
    」等情，有該局110年3月16日刑鑑字第1100017080號鑑定書
    1份附卷可考（見偵字卷第137至141頁反面），堪認被告上
    開任意性自白核與事實相符，可以採取。據上，本件事證明
    確，被告上揭犯行足可認定，應依法論科。
參、論罪部分：
一、按持有槍砲為長時間之繼續，乃行為之繼續而非狀態之繼續
    ，故如未受允准，持有槍砲而無正當理由之行為持續長時間
    ，於終止持有前，均在其犯罪行為實施中。其間法律縱有變
    更，其行為既繼續實施至新法施行以後，即與犯罪後法律有
    變更之情形不同，不生新舊法比較適用之問題（最高法院75
    年度台上字第3370號判決意旨參照）。查被告固於109年5、
    6月間某日，自翁國銘處取得前開具殺傷力之非制式手槍1支
    並持有之，其後槍砲彈藥刀械管制條例第4條第1項第1款、
    第7條、第8條業於109年6月10日修正公布，並於同年月12日
    生效，然依前揭說明，被告持有該具殺傷力之非制式手槍之
    行為，乃行為之繼續而非狀態之繼續，並不生行為後法律變
    更應為新舊法比較之問題，自應適用其行為終止時之現行槍
    砲彈藥刀械管制條例規定論處，先予說明。
二、核被告所為，係犯槍砲彈藥刀械管制條例第7條第4項之非法
    持有非制式手槍罪。
三、被告前因犯刑法第185條之3第1項之公共危險罪，經原審法
    院以107年度桃交簡字第1543號判決判處有期徒刑2月確定，
    於108年9月12日易科罰金執行完畢，此有本院被告前案紀錄
    表在卷可考，被告於受有期徒刑執行完畢後，5年以內故意
    再犯本案有期徒刑以上之罪，為累犯，本應依法加重其刑。
    惟審酌被告前案所犯公共危險罪，與本案被告所犯非法持有
    非制式手槍罪雖均屬故意犯罪，然其等罪質、犯罪型態尚有
    不同，堪認其構成累犯之前案紀錄與本案犯罪間並無何等特
    別關連性，如加重最低本刑，恐致其所受刑罰超過其所應負
    擔罪責，參酌司法院釋字第775號解釋意旨，爰不予加重其
    刑。
四、被告提起上訴固請求依刑法第59條規定酌減其刑等語。惟按
    刑法第59條之酌量減輕其刑，必須犯罪另有特殊之原因與環
    境等，在客觀上足以引起一般同情，認為即予宣告法定最低
    度刑期猶嫌過重者，始有其適用。至行為人犯罪之動機、目
    的、犯罪之手段、犯罪後所生之損害、犯罪後之態度、犯罪
    行為人之生活狀況、品行、智識程度等，僅屬得於法定刑內
    審酌量刑之事項，非酌量減輕之理由。而參以槍枝性質上屬
    高度危險之物品，非經主管機關許可不得持有，以維社會大
    眾安全，被告無故持有具殺傷力之非制式手槍，且持有時間
    達約7、8月，對社會之秩序及安寧，勢將會產生極大之不安
    ，況邇來社會上槍枝氾濫，對社會治安已造成嚴重之不良影
    響，可認被告未經主管機關許可無故持有具殺傷力之非制式
    手槍行為，於客觀上實不足以引起一般同情，其情無何可憫
    恕之處，至於被告犯罪動機、所生損害、犯後態度之因素等
    情狀，僅可為法定刑內從輕科刑之標準，不得據為刑法第59
    條酌量減輕之理由。是被告上開所請，尚無可採。
肆、撤銷改判之理由：
一、原審以被告罪證明確，予以論罪科刑，固非無見。惟原判決
    理由欄漏未說明量刑審酌事由，致其量刑失所依據，理由自
    有不備，被告上訴意旨請求依刑法第59條規定酌減其刑，雖
    無理由，詳如前述，然原判決既有上開可議之處，即無可維
    持，自應由本院將原判決予以撤銷改判。
二、爰以行為人之責任為基礎，審酌具有殺傷力之非制式手槍屬
    高危險之管制物品，非經主管機關許可不得擅自持有，被告
    竟漠視法令，無故持有具有殺傷力之非制式手槍，其所為已
    對他人之生命、身體造成危害，對社會治安危害甚鉅，殊值
    非難，復衡酌被告之素行、犯罪動機、手段、情節、目的、
    持有前開具有殺傷力槍枝之時間長短、數量，犯後始終坦承
    犯行之犯後態度，兼衡其於警詢時自陳高中畢業之智識程度
    、小康之家庭及經濟狀況（見偵字卷第15頁）等一切情狀，
    量處主文第2項所示之刑，並諭知罰金如易服勞役之折算標
    準。　　
伍、沒收部分：
    扣案之可發射子彈具有殺傷力之仿手槍外型製造之非制式手
    槍1枝（槍枝管制編號：0000000000號，含彈匣1個），經鑑
    定具有殺傷力，詳如前述，屬違禁物，不問屬於犯人與否，
    應依刑法第38條第1項之規定宣告沒收。
陸、被告經本院合法傳喚，無正當之理由不到庭，爰不待其陳述
    ，為一造辯論判決。　　
據上論斷，應依刑事訴訟法第369條第1項前段、第364條、第371
條、第299條第1項前段，槍砲彈藥刀械管制條例第7條第4項，刑
法第11條前段、第42條第3項前段、第38條第1項，判決如主文。
本案經檢察官施婷婷提起公訴，檢察官莊俊仁到庭執行職務。
中　　華　　民　　國　　111 　年　　11　　月　　9 　　日
                  刑事第二十二庭審判長法  官  蔡廣昇
                                      法  官  許文章
                                      法  官　葉韋廷
以上正本證明與原本無異。
如不服本判決，應於收受送達後20日內向本院提出上訴書狀，其
未敘述上訴之理由者並得於提起上訴後20日內向本院補提理由書
（均須按他造當事人之人數附繕本）「切勿逕送上級法院」。
                                      書記官　李逸翔
中　　華　　民　　國　　111 　年　　11　　月　　9 　　日
附錄：本案論罪科刑法條全文
槍砲彈藥刀械管制條例第7條
未經許可，製造、販賣或運輸制式或非制式火砲、肩射武器、機
關槍、衝鋒槍、卡柄槍、自動步槍、普通步槍、馬槍、手槍或各
類砲彈、炸彈、爆裂物者，處無期徒刑或7年以上有期徒刑，併
科新臺幣3千萬元以下罰金。
未經許可，轉讓、出租或出借前項所列槍砲、彈藥者，處無期徒
刑或5年以上有期徒刑，併科新臺幣1千萬元以下罰金。
意圖供自己或他人犯罪之用，而犯前二項之罪者，處死刑或無期
徒刑；處徒刑者，併科新臺幣5千萬元以下罰金。
未經許可，持有、寄藏或意圖販賣而陳列第1項所列槍砲、彈藥
者，處5年以上有期徒刑，併科新臺幣1千萬元以下罰金。
意圖供自己或他人犯罪之用，以強盜、搶奪、竊盜或其他非法方
法，持有依法執行公務之人所持有之第1項所列槍砲、彈藥者，
得加重其刑至二分之一。
第1項至第3項之未遂犯罰之。